【裁判字號】    95,上訴,839
【裁判日期】    950816
【裁判案由】    偽造文書等
【裁判全文】
臺灣高等法院臺南分院刑事判決
上  訴  人
即  被  告  甲○○
                    (現羈押於臺灣臺南看守所)
上列上訴人因偽造文書等案件，不服臺灣臺南地方法院95年度易
字第8號中華民國95年6月20日第一審判決（起訴案號：臺灣臺南
地方法院檢察署94年度發查偵字第429號），提起上訴，本院判
決如下：
    主      文
原判決關於行使變造公文書部分及定執行刑均撤銷。
甲○○行使變造私文書，足以生損害於公眾，處有期徒刑拾月。
其他上訴駁回(即擅離職役罪部分)。
上列第二項變造私文書撤銷部分所處有期徒刑拾月與上訴駁回部
分 (即擅離職役逾七日)所處有期徒刑伍月；應執行有期徒刑壹
年貳月。
    事      實
一、甲○○係內政部營建署第二十四梯次觀光服務役替代役役男
    ，配置於臺南市政府都市發展局服勤，其明知應遵守需用機
    關所定勤務規定及命令，竟自民國 (下同)94年4月4日上午8
    時起至94年4月11日上午8時止，另自94年4月13日8時許至94
    年4月21日臺南市政府函送台灣台南地方法院檢察署日止，
    累計擅離職役逾7日以上。其間，甲○○曾於94年4月8日至
    行政院國軍退除役官兵輔導委員會永康榮民醫院（下稱永康
    榮民醫院）看診，並取得該公立醫院張運昌醫師當天所開立
    之就醫證明書之公文書一紙，內容略為「查甲○○先生現年
    22 歲門診病歷號91122，因患支氣管炎於中華民國94年4月8
    日在本院門診就醫遵囑需休息3日（自94年4月8日起、止以
    參天為限）」等語，其為能順利獲得上開服勤機關之准假，
    竟基於變造公文書之犯意，於當晚某時，在臺南市○○路上
    的新興國宅內，將前開就醫證明書上看診時間94年4月「8」
    日，以水性藍筆更改為同年月「4」日，並於同年月15日，
    持前開變造後之就醫證明書以向前開服勤機關職員楊春芳行
    使，因被主管技正簡誠福發現而未獲准，足生損害於永康榮
    民醫院對開立就醫證明書之正確性及臺南市政府。
二、案經臺南市政府函送台灣台南地方法院檢察署檢察官偵查後
    聲請以簡易判決處刑；經原審認不宜以簡易判決處刑，改依
    通常程序審理
    理      由
一、上揭犯罪事實，業據被告甲○○於偵查、原審及本院審理中
    供承不諱。核與證人即臺南市都市發展局技正室臨時人員楊
    春芳、前開機關替代役男鍾繕澤及行政院國軍退除役官兵輔
    導委員會永康榮民醫院醫師張運昌等人於偵查中證述之情節
    大致相符，並有替代役役男擅離職役時間累計表、被告役籍
    表、臺南市政府觀光服務替代役男請假請示單、臺南市政府
    都發局第二十四梯次替代役役男上下班簽到簿及經被告變造
    後之就醫證明書影本各1份（參見94年交查104號卷9─14、3
    1、47─48頁）在卷可稽，足認被告自白與事實相符，本件
    被告罪證明確，犯行應可認定。
二、查永康榮民醫院94年4月8日甲○○之就醫證明書，雖係醫師
    張運昌所製作，但醫師張運昌雖服務於公立之永康榮民醫院
    ，但其製作之就醫證明書並非具有法定職務權限之公務員，
    則該就醫證明書應屬私文書，而非公文書，被告甲○○擅自
    塗改就醫證書之日期，應屬變造私文書，並足以生損害於永
    康榮民醫院對開立就醫證明書之正確性及臺南市政府。核被
    告甲○○所為，係犯替代役實施條例第52條之擅離職役罪、
    刑法第二百十六條、第二百十條之行使變造私文書罪。被告
    變造私文書之行為被行使行為吸收，不另論處。
三、原審就行使變造公文書部分予以論罪科刑，並量處有期徒刑
    壹年貳月，固非無見。惟查：永康榮民醫院94年4月8日甲○
    ○之就醫證明書，雖係醫師張運昌所製作，但醫師張運昌雖
    服務於公立之永康榮民醫院，但其製作之就醫證明書並非具
    有法定職務權限之公務員，則該就醫證明書應屬私文書，而
    非公文書，惟原審卻認該被告甲○○上開就醫證明書係屬公
    文書，即有未洽。被告上訴意旨認原審量刑過重，雖不足採
    ，惟原判決既有前述可議之處，此部分即屬無可維持，自應
    由本院將原判決關於變造公文書部分撤銷改判，被告犯數罪
    ，已定應執行之刑，此部分既經上訴而撤銷，原定之執行刑
    亦失所附麗，應併予撤銷。爰參酌被告為替代役役男，竟無
    故擅離職役，又以變造之文書欺瞞機關，惟犯後坦承犯行，
    態度尚稱良好等一切情狀，爰就行使變造私文書部分，量處
    有期徒刑十月。
四、又原審就被告甲○○替代役男擅離職役累計達七日部分，適
    用替代役實施條例第52條之規定，並參酌其犯後坦承犯行，
    態度尚稱良好等一切情狀，量處有期徒刑五月等情，本院經
    核此部分其認事用法，均無不當，量刑亦稱妥適。被告上訴
    意旨，認原審就此部分亦量刑過重云云，為無理由，應予駁
    回。
五、上列主文第二項變造私文書撤銷部分所處有期徒刑拾月與上
    訴駁回部分 (即擅離職役逾七日部分)所處有期徒刑五月；
    應執行有期徒刑壹年貳月
據上論斷，應依刑事訴訟法第368條、第369條第一項前段、第36
4條、第299條第一項前段，刑法第216條、第210條、第51條第5
款，判決如主文。
本案經檢察官李傳來到庭執行職務。
中    華    民    國    95    年    8     月    16    日
                  刑事第五庭  審判長法  官  楊明章
                                    法  官  戴勝利
                                    法  官  顏基典
以上正本證明與原本無異。
變造私文書部分如不服本判決，應於收受本判決後十日內向本院
提出上訴書狀。其未敘述上訴理由者並得於提起上訴後十日內向
本院補提理由書狀（均須按他造當事人之人數附繕本）「切勿逕
送上級法院」。
其餘不得上訴。
                                    書記官  呂嘉文
中    華    民    國    95    年    8     月    16    日
【附錄】本判決論罪科刑法條：
替代役實施條例第52條：
替代役役男無故不就指定之替代役職役、擅離職役累計逾七日者，
處二年以下有期徒刑、拘役或科或併科新臺幣二十萬元以下罰金
。
中華民國刑法第210條
（偽造變造私文書罪）
偽造、變造私文書，足以生損害於公眾或他人者，處 5 年以下有
期徒刑。


司法院資訊處製作；財團法人民間司法改革基金會備份。
